臺灣高等法院刑事裁定
110年度抗字第382號
抗  告  人  
即  受刑人  王榮隆



上列抗告人即受刑人因聲請定其應執行刑案件，不服臺灣桃園地
方法院中華民國110年1月27日裁定（110年度聲字第359號），提
起抗告，本院裁定如下：
    主  文
原裁定撤銷，發回臺灣桃園地方法院。
    理  由
一、聲請意旨略以：受刑人甲○○因詐欺等罪，先後經判決確定如
    聲請書附表，應依刑法第53條、第51條第5款及第50條第2項
    ，定其應執行之刑，爰依刑事訴訟法第477條第1項聲請裁定
    等語。
二、原裁定意旨略以：受刑人甲○○前於如原裁定附件所示之犯罪
    日期，犯如附件所示之罪，先後經法院判處如附件所示之刑
    確定在案（附件編號3 、4 「最後事實審」欄所載「判決日
    期」均應更正為「109 /03/05」），有前揭判決書及本院被
    告前案紀錄表各1 份在卷可稽，茲因如附件編號1 所示之罪
    ，其判決確定日期為108 年3 月19日，而如附件編號2 至5 
    所示之罪，其犯罪日期如附件編號2 至5 之犯罪日期欄所載
    ，係在108 年3 月19日之前，則附件編號1 、5 所示之罪為
    得易科罰金之罪，與附件編號2 至4 所示為不得易科罰金之
    罪，依刑法第50條第1 項但書之規定固不得併合處罰，惟本
    件係聲請人依受刑人之請求而提出聲請，有受刑人出具之聲
    請定應執行刑調查表1 紙在卷可稽，是檢察官依刑法第50條
    第2 項之規定就附件所示各罪聲請定其應執行之刑核屬正當
    ，依刑法第53條、第51條第5 款之規定，定其應執行之刑等
    語。
三、抗告意旨略以：原裁定附表所示只有3罪，裁定書誤植說附
    表有編號1至5共5罪。同附表編號3所示案件，經最高法院駁
    回，定讞為有期徒刑4年，同附表編號3記載為有期徒刑7年2
    月也是錯誤，又同附表編號3定讞之有期徒刑4年，與同附表
    編號2定應執行刑有期徒刑7年8月，故同附表編號3、4備註
    欄記載編號3至4定應執行刑有期徒刑7年8月有誤，多算了1
    條有期徒刑7年8月。同附表所示3罪合計有期徒刑7年10月（
    即有期徒刑2月＋有期徒刑7年8月），而原裁定定應執行刑有
    期徒刑15年，怎會越定執行刑越長云云。
四、按裁判確定前犯數罪者，併合處罰之；數罪併罰，分別宣告
    其罪之刑，其宣告多數有期徒刑者，於各刑中之最長期以上
    ，各刑合併之刑期以下，定其刑期，但不得逾30年，刑法第
    50條第1項前段、第51條第5款定有明文。參其立法意旨，除
    在緩和多數有期徒刑合併執行所造成之苛酷外，更避免責任
    非難之重複，蓋有期徒刑之科處，不僅在懲罰犯罪行為，更
    重在矯治犯罪行為人、提升其規範意識，及回復社會對於法
    律規範之信賴，是應併合處罰之複數有期徒刑倘一律合併執
    行，將造成責任非難效果重複滿足、邊際效應遞減之不當效
    果，甚至有違責任原則，故採行加重單一刑主義，以期責罰
    相當，是法院就應併合處罰之數個有期徒刑宣告定其應執行
    刑時，不僅應遵守法律所定「以宣告各刑中之最長期為下限
    ，各刑合併之刑期為上限，但最長不得逾30年」之外部界限
    ，並應受法秩序理念規範之比例原則、平等原則、責罰相當
    原則、重複評價禁止原則等自由裁量權內部抽象價值要求界
    限之支配，以使輕重得宜，罰當其責，俾符合法律授與裁量
    權之目的，以區別數罪併罰與單純數罪之不同，兼顧刑罰衡
    平原則（最高法院100年度台抗字第440號裁定意旨參照）。
    具體而言，於併合處罰酌定執行刑，應視行為人所犯數罪犯
    罪類型而定，倘行為人所犯數罪屬相同犯罪類型者（如複數
    竊盜、施用或販賣毒品等），於併合處罰時，其責任非難重
    複程度較高，應酌定較低應執行刑；然行為人所犯數罪雖屬
    相同犯罪類型，但所侵犯者為具有不可替代性、不可回復性
    個人法益（如殺人、妨害性自主），於併合處罰時，其責任
    非難重複程度則較低，自可酌定較高應執行刑；另行為人所
    犯數罪非惟犯罪類型相同，且其行為態樣、手段、動機均相
    似者，於併合處罰時，其責任非難重複程度更高，應酌定更
    低應執行刑；反之，行為人所犯數罪各屬不同犯罪類型者，
    於併合處罰時，其責任非難重複程度甚低，當可酌定較高應
    執行刑。至個別犯罪犯罪情節或對於社會之影響、行為人品
    性、智識、生活狀況或前科情形等，除前述用以判斷各個犯
    罪犯罪類型、法益侵害種類、犯罪行為態樣、手段、動機是
    否相同、相似，以避免責任非難過度重複者外，乃個別犯罪
    量處刑罰時已為斟酌之因素，要非定應執行刑時應再行審酌
    者。
五、本院查：
　㈠原審曾發函予抗告人即受刑人（下稱「受刑人」）甲○○，說
    明內容略以：原裁定附件裝訂有誤（按：即載有原裁定內文
    所述附件編號4、5所示之罪之附件反面頁，誤裝訂為其他文
    件頁），爰重新製作並送達，抗告期間另行起算。上揭函文
    及重新製作之裁定（含附件）並於110年2月18日送達，經受
    刑人簽名按指印收受，有上揭函（稿）、原審送達證書及原
    審收文、收狀資料查詢清單附卷（見原審卷第49、55、59、
    61頁）可稽。是本件抗告應以原審重新製作並送達之裁定（
    含附件）為審查客體，核先敘明。
　㈡原裁定就受刑人所犯如附表所示之5罪（分別經法院判處有期
    徒刑2月、7年2月、7年2月、4年、4月確定，其中編號3、4
    部分，曾經定應執行刑有期徒刑7年8月確定），符合數罪併
    罰之規定，且原審係犯罪事實最後判決之法院，認檢察官本
    件聲請有理由，定應執行刑為有期徒刑15年，固非無見。惟
    原審就本件定應執行刑其裁量權之如何行使，並未說明任何
    理由，僅形式上說明本件合於數罪併罰之要件及依釋字144
    號解釋意旨本件定刑仍不得易科罰金而已。而就本件受刑人
    個別犯罪之罪質、情節、非難性或其犯罪對於社會之影響，
    及受刑人品性、智識、生活狀況、前科情形等各節，究竟有
    無衡量，實屬不明，揆諸前開說明，自難認為允當。綜上，
    受刑人提起本件抗告雖未指摘前情，然原審定本件應執行刑
    既有此等難認允當之處，仍應由本院將原裁定撤銷，又原審
    就其裁量權之行使既未附理由，尚難認其已實體審酌，為顧
    及受刑人之審級利益，並發回原審重為裁定，以茲適法。
據上論斷，應依刑事訴訟法第413條前段，裁定如主文。
中　　華　　民　　國　　110 　年　　3 　　月　　10　　日
　　　　　　      刑事第七庭  審判長法　官  孫惠琳
　　　　　　　　　　　　　　　　　  法　官  王惟琪
　　　　　　　　　　　　　　　　　  法　官  連雅婷
以上正本證明與原本無異。
如不服本裁定，應於收受送達後5日內向本院提出再抗告狀。
                                    書記官  潘文賢
中　　華　　民　　國　　110 　年　　3 　　月　　10　　日

附表：受刑人甲○○定應執行刑案件一覽表　　　　　　　　　
編　　　　　號  1 2 3 罪　　　　　名  詐欺 毒品危害防制條例 毒品危害防制條例 宣　　告　　刑  有期徒刑2月 有期徒刑7年2月 有期徒刑7年2月 犯　罪　日　期  105/05/24 107/05/20 107/05中旬某日 偵查(自訴)機關 年　度　案　號  臺南地檢108撤緩偵17號 臺南地檢107偵13182號 臺南地檢107偵10778號 最　後 事實審 法　院 臺南地院 南高分院 南高分院  案　號 108年度簡字第409號 109年度上訴字第378號 108年度上訴字第1535號  判決 日期 108/02/20 109/06/18 109/03/05（聲請書附表應予更正） 確　定 判　決 法　院 台南地院 最高法院 最高法院  案　號 108年度簡字第409號 109年度上訴字第4944號 109年度台上字第5630號  判決確定日期 108/03/19 109/10/28 109/12/16 是否為得易科罰金之案件  是 否 否 備註  空白 空白 編號3至4所示之罪前經臺南高分院108年度上訴字第1535號判決定應執行刑有期徒刑7年8月確定。 

編　　　　　號  4 5 罪　　　　　名  毒品危害防制條例 幫助詐欺 宣　　告　　刑  有期徒刑4年 有期徒刑4月 犯　罪　日　期  107/06/02 107/05/21 偵查(自訴)機關 年　度　案　號  臺南地檢107偵10778號 桃園地檢107偵25011號等     最　後 事實審 法　院 南高分院 桃園地院  案　號 108年度上訴字第1535號 109年度訴字第644號  判決 日期 109/03/05（聲請書附表應予更正） 109/11/18 確　定 判　決 法　院 最高法院 桃園地院  案　號 109年度台上字第5630號 109年度訴字第644號  判決 確定 日期 109/12/16 109/12/25 是否為得易科罰金之案件  否 是 備註  編號3至4所示之罪前經臺南高分院108年度上訴字第1535號判決定應執行刑有期徒刑7年8月確定 空白